【裁判字號】    89,訴緝,67
【裁判日期】    890229
【裁判案由】    違反公司法
【裁判全文】
臺灣臺中地方法院刑事判決                          八十九年度訴緝字第六七號
    公  訴  人  台灣台中地方法院檢察署檢察官
    被      告  乙○○
右列被告因違反公司法案件，經檢察官提起公訴（八十七年度偵字第二二五五九號）
，本院判決如左：
    主  文
乙○○無罪。
    理  由
一、公訴意旨如起訴書所載。
二、按犯罪事實應依證據認定之，無證據不得推定其犯罪事實；又不能證明被告犯罪
    者，應諭知無罪之判決。刑事訴訟法第一百五十四條、第三百零一條第一項分別
    定有明文。本件公訴人認被告涉犯公司法第九條第三項、第十五條第一項（應係
    第三項）之罪嫌，無非係以被告為優利生國際開發股份有限公司（下稱優利生公
    司）之董事，而該公司之股東兼董事王錫寅股金並未繳足，另一股東賴星耀之股
    金亦完全未繳為其依據（王錫寅及賴星耀為本案共同被告均已先結）。然訊之被
    告乙○○，固坦承為優利生公司之董事，惟辯稱：優利生公司實際上是由董事長
    即本案共同被告謝承軒（目前通緝中）及另一股東宋永華在處理，伊僅負責設計
    業務，其餘向股東收取股款及申請公司設立登記事項伊一蓋不知情，又優利生公
    司雖有在台中市推出麥斯威爾建築案，然此為公司登記營業項目之一等語。
三、經查，王錫寅於本院已再三表明其有繳足股款（參本院八十八年度訴字第九四六
    號案之歷次訊問及審判筆錄），而其於八十八年一月十八日在檢察官偵訊中雖供
    稱「我好像繳了四百多萬元，公司要我交多少我就交多少，也沒有取回」，惟因
    該公司係八十二年五月三日辦理設立登記，此有該事項登記卡在卷足憑，王錫寅
    於事隔近六年之時間中忽然被問及出資之額數，當然以好像回答，而好像並不等
    於事實，是公訴人以此認定王錫寅出資不足，證據尚不充份，且當時一起接受偵
    訊之謝承軒，亦無表示王錫寅未繳足股款，公訴人更未進一步追問（此部分因謝
    承軒自始未到本院說明，故亦無從查證），此有該筆錄在卷可佐；再優利生公司
    設立登記事項卡固載有賴星耀股份四千七百五十股應繳股款四百七十五萬元，賴
    星耀在本院八十八年度訴字第九四六號案中亦稱其未投資優利生公司，然因該公
    司之董事長為謝承軒，一切事務均由謝承軒負責辦理，向台灣省政府建設廳表明
    收足股款而申請公司設立登記乙事亦不例外，此經謝承軒於八十八年一月十八日
    在偵訊中陳述甚明，且本院八十五年度自字第三三八號甲○○自訴謝承軒、王錫
    寅、賴星耀、乙○○、宋永華詐欺案中，法官審理結果亦認優利生公司，係由謝
    承軒負責行政管理、宋永華負責業務，王錫寅、賴星耀、乙○○僅係單純投資，
    而判決謝承軒有期徒刑一年二月，王錫寅、賴星耀、被告乙○○均無罪，嗣經台
    灣高等法院台中分院駁回上訴而全案確定，此經本院調取該案全卷核閱明確並有
    各該判決附卷可稽，足徵被告雖係優利生公司之董事，但未參與該公司設立之登
    記及業務之運作，今賴星耀未實際繳納股款而以申請文件向台灣省政府建設廳表
    明收足之事既係謝承軒所為，被告於主觀犯意、客觀行為均無之情形下，當非能
    僅因其具有董事之身分，而遽認其應對此事負責。另優利生公司所登記之營業項
    目有六項，其中第六項為「委託營造廠商興建國民住宅及商業大樓出租、出售」
    ，此觀卷附之該公司設立登記事項卡即明，是優利生公司以其名義委託營造廠興
    建八樓集合式住宅，乃其登記範圍內之業務，尚無違反公司法第十五條第一項之
    處，因認被告所辯堪以採信。此外，復查無任何積極證據足資證明被告有何公訴
    人所指之犯行，依右揭條文規定，自應為被告無罪之諭知。
據上論斷，應依刑事訴訟法第三百零一條第一項，判決如主文。
中      華      民      國    八十九    年      二      月    二十九    日
                                     臺灣台中地方法院刑事第三庭
                                          法  官   李  秋  娟
右正本證明與原本無異。
如不服本判決，應於判決送達後十日內向本院提出上訴狀，上訴於臺灣高等法院臺中
分院( 須附繕本 )。
                                          書記官
中      華      民      國    八十九    年      二      月    二十九    日


司法院資訊處製作；財團法人民間司法改革基金會備份。
